臺灣臺南地方法院刑事判決　　　　　　　　　　　　　九十三年度訴字第一二一號
　　公　訴　人　臺灣台南地方法院檢察署檢察官
　　被　　　告　丁○○
右列被告因搶奪等案件，經檢察官提起公訴（九十二年度偵字第一三六七六號），本
院判決如左：
    主  文
丁○○連續意圖為自己不法之所有，而搶奪他人之動產，累犯，處有期徒刑肆年。
    事  實
一、丁○○曾於民國八十一年間因違反懲治盜匪條例及搶奪案件，經法院分別判處有
    期徒刑七年六月及一年，並定應執行刑有期徒刑八年五月確定，於八十六年四月
    三日縮短刑期假釋出獄，而於八十九年一月二十五日未經撤銷假釋而期滿，以已
    執行完畢論。詎丁○○猶不知悔改，因缺錢花用，竟基於意圖為自己不法所有之
    概括犯意，於九十二年十二月二十二日某時，為避免犯罪後為警追緝，以白色紙
    條黏貼於機車車牌之方法，將其所騎用之車牌號碼ＶＩＳ─八九二號（起訴書誤
    繕為ＶＩＳ─八八二號）輕型機車車牌變造為ＶＩＳ─八八二號（起訴書誤繕為
    ＶＩＳ─八九二號）後，變造上開車牌一面，足以生損害於公路監理機關對行車
    許可管理及警察機關對道路交通管理稽查之正確性，予以行使，即於同日晚上九
    時三十分許，駕駛懸掛前開變造車牌之機車，行至臺南市○區○○路五九一號前
    ，乘獨行之甲○○不備之際，自甲○○右側，搶奪甲○○右手所提之皮包一只（
    內有現金新台幣二千九百元、國民身分證、汽車駕駛執照、台新國際商業銀行信
    用卡四枚、台新國際商業銀行提款卡及大眾商業銀行提款卡各一枚），得手後，
    即將現金花用殆盡，其餘信用卡、相關證件及提款卡則棄於不明處所。丁○○復
    承接前開概括之搶奪之概括犯意，於九十二年十二月三十日上午八時十分許，駕
    駛前開機車（此次未變造車牌號碼），行至臺南市○○路九○○巷三二號延平市
    場前，不慎撞擊於路旁購買甘蔗之丙○○（未受傷），竟趁丙○○不備之際，搶
    奪丙○○所有之皮包一只（內有現金七千八百十一元、玉山商業銀行信用卡二枚
    、花旗商業銀行信用卡、台新商業銀行信用卡、全民健康保險卡、國民身分證及
    汽車駕駛執照各一枚，均業經發還），得手後，欲駕車逃離現場而不慎撞擊附近
    民宅大門，因丙○○追呼，而經警與路人合力將當場逮捕，並扣得丙○○所有之
    前開皮包一只。
二、案經臺南市警察局第五分局報請臺灣臺南地方法院檢察署檢察官偵查起訴。
    理  由
一、查右揭被告丁○○變造車牌、二次駕駛機車搶奪婦女皮包，而於第二次搶奪皮包
    後當場遭人逮捕之事實，業據被告坦承不諱，而被害人甲○○、丙○○亦分別就
    於右述時、地，於不備之際，遭被告駕駛機車搶奪皮包，並指認行搶之人及所駕
    駛機車即係被告及查獲機車等情節，於警詢中指訴綦詳（參見臺灣臺南地方法院
    檢察署偵查卷第十四頁至第十八頁、警卷第四頁），此外，並有扣押書、贓物領
    據、刑案現場平面圖各一紙及被告機車照片四紙在卷可資佐證（參見警卷第八頁
    至第十頁），從而，被告之自白經核確與事實相符，其所為變造車牌及搶奪犯行
    堪以認定，自應依法論科。
二、按汽車牌照包括號牌、行車執照及拖車使用證，為行車之許可憑證，由汽車所有
    人向公路監理機關申請登記，經繳清違規罰鍰及未繳納之汽車燃料使用費並檢驗
    合格後發給之，道路交通安全規則第八條前段定有明文，是以，汽車之車牌既係
    行車許可憑證，自屬特許證之一種。查本件被告擅自變造具有特許證性質之輕型
    機車車牌，並將其所變造之車牌懸掛於輕型機車上使用，核其所為，係犯刑法第
    二百十六條、第二百十二條之行使變造特許證罪。被告意圖為自己不法之所有，
    先後搶奪他人之動產，核係犯刑法第三百二十五條第一項之搶奪罪。被告先後二
    次搶奪犯行，時間緊接，方法相同，觸犯犯罪構成要件相同之罪名，顯係基於概
    括犯意反覆實施，為連續犯，應依刑法第五十六條連續犯之規定論以一罪即連續
    搶奪罪，並加重其刑。又被告係以行使變造車牌特許證之方式為第一次搶奪犯行
    ，所犯之行使變造特許證罪與連續搶奪罪間，有方法行為、目的行為之關係，核
    屬牽連犯，應依刑法第五十五條規定，從一重罪即連續搶奪罪處斷。又公訴意旨
    認被告第二次搶奪犯行，係另行起意，與前一次搶奪犯行間，犯意各別，應分論
    併罰云云。惟查，被告為警查獲時起至本院審理時止，均一再就其犯罪之動機為
    失業中，缺錢花用，想要被關到監獄等情節，於警詢及本院審理中供述綦詳（參
    見警卷第一頁背面、本院九十三年二月十日訊問筆錄、三月十七日審理筆錄），
    足認其二次搶奪行為之動機均是出於缺錢花用，且二次搶奪犯行均是駕駛機車方
    法所為，二次犯行時間僅相隔八日，堪稱緊接，足認二次搶奪犯行均是基於一個
    概括犯意所為之，公訴意旨認為犯意各別，容有未洽，惟二次搶奪犯行既有裁判
    上一罪之連續犯關係，爰不就第二次搶奪犯行另為有罪之諭知，併此敘明。又被
    告有如事實欄所述之科刑及執行紀錄，有卷附臺灣高等法院被告全國前案紀錄表
    可按，其受有期徒刑之執行完畢，五年以內再犯有期徒刑以上之罪，為累犯，應
    依刑法第七十條之規定遞予加重其刑。爰審酌被告正值壯年且四肢健全具完全之
    謀生能力，竟不思憑己力賺取財物，一再對婦女行搶財物，足以造成一般民眾之
    恐懼，嚴重危害公共秩序及社會安全、犯罪後自白態度等一切情狀，量處如主文
    所示之刑。
據上論斷，應依刑事訴訟法第二百九十九條第一項前段，刑法第五十六條、第二百十
六條、第二百十二條、第三百二十五條第一項、第五十五條、第四十七條，罰金罰鍰
提高標準條例第一條前段，判決如主文。
本案經檢察官乙○○到庭執行職務。
中      華      民      國      九十三      年    三    月    三十一    日
                                  臺灣臺南地方法院刑事第三庭
                                      審判長法  官  蘇義洲
                                            法  官  朱中和
                                            法  官  洪士傑
右正本證明與原本無異。
如不服本判決，應於判決送達後十日內，向本院提出上訴狀（應附繕本）。
                                            書記官  李佩珊
中      華      民      國      九十三      年    四    月      二      日
